臺灣板橋地方法院交通事件裁定　　　　99年度交聲字第2735號
原處分機關　交通部公路總局臺北區監理所板橋監理站
異　議　人
即受處分人　何君毅
上列異議人即受處分人因違反道路交通管理處罰條例事件，對交
通部公路總局臺北區監理所板橋監理站於民國99年 8月11日所為
之處分（原處分案號：板監裁字第41-C00000000號）聲明異議，
本院裁定如下：
    主  文
原處分撤銷。
何君毅汽車駕駛人，行經有燈光號誌管制之交岔路口闖紅燈，處
罰鍰新臺幣貳仟柒佰元，並記違規點數參點。
    理  由
一、原處分意旨略以：異議人即受處分人何君毅於民國99年4月1
    日晚間10時許，騎乘牌照號碼 ES-61號大型重型機車，行經
    臺北縣板橋市（現改制為新北市板橋區○○○路與館前東路
    口處，因駕車行經有燈光號誌管制之交岔路口紅燈左轉（即
    闖紅燈），經臺北縣（現改制為新北市）政府警察局海山分
    局執勤警員當場攔停，並以臺北縣政府警察局北縣警交大字
    第 C00000000號舉發違反道路交通管理事件通知單（下稱舉
    發通知單）掣單當場舉發，異議人收受該舉發通知單後，旋
    遵期於該舉發通知單所載之應到案日期前即99年 4月13日到
    案陳述意見，然經原處分機關即交通部公路總局臺北區監理
    所板橋監理站審查後，認異議人確有上開道路交通之違規行
    為，乃於99年8月11日依道路交通管理處罰條例第53條第1項
    、第63條第 1項，以板監裁字第41-C00000000號裁決書裁處
    異議人罰鍰新臺幣（下同）4,000元，並記違規點數3點等語
    。
二、異議意旨略以：異議人為奉公守法之市民，騎乘大型重機已
    逾 5年，從未惡性或不良駕駛之經驗，也非常尊重所有用路
    人或駕駛，唯此次遭開單處罰，深感不平，其在事發當天綠
    燈從館前東路左轉實踐路被警察攔下臨檢，告知其闖紅燈，
    當時係三時向號誌或三向號誌，其已不復記憶，可是其事後
    到現場看，完全沒有左轉燈，所以其綠燈應可左轉，警員斯
    時胸前掛有錄影器材可供對質，其若有顛倒是非之情況，除
    願繳納罰款外，也願親向該警員道歉，但若調閱錄影資料或
    路口監視器證明其係對的，又該如何？其駕駛大型重機一向
    謹慎守法，對於莫須有之事，如何能認同、接受？大型重機
    在一般路口遇到綠燈，若無禁止左轉標誌，應與小型車一樣
    得左轉，為此具狀聲明異議，請求調閱相關證物，並撤銷原
    處分云云。
三、按法院受理有關交通事件，準用刑事訴訟法之規定；其處理
    辦法，由司法院會同行政院定之；聲明異議事件之處理，除
    準用刑事訴訟法有關規定外，依本辦法之規定處理之，道路
    交通管理處罰條例第89條暨道路交通事件處理辦法第 3條分
    別定有明文。第按法院受理有關道路交通聲明異議事件，固
    準用刑事訴訟法規定，惟刑事訴訟係國家對特定人之特定事
    實，責由法院為確定具體刑罰權之存否而進行之程序，法院
    與被告乃係裁判者與被裁判者之關係，是刑事案件之本質係
    對人民之人身自由等基本權利予以限制甚至剝奪，國家乃設
    有刑事訴訟程序以保障人民基本權利，並以實體真實、法定
    程序與法和平性為其三大目的，對於具體刑罰權之存否，則
    以嚴格證明法則、傳聞法則等作為事實認定之基礎，並以嚴
    謹而慎重之正當法律程序確保實體正義；反觀行政裁決機關
    於道路交通違規事件對應受處分人所為之處罰，其法定性質
    既屬行政罰，道路交通違規事件之本質係屬行政事件，著毋
    庸疑，而就行政事件之事物本質言，其具有權力規制作用性
    高、案件反覆且頻繁發生、法益侵害性較小等重要特徵，故
    其司法救濟如一概以嚴謹而慎重之刑事訴訟程序為之，則與
    其本質尚有未盡相符之處，且「準用」雖係立法者之用法指
    示，然仍須以準用者與被準用者間，二者事物本質相同或相
    類似之部分，方有比附援引之基礎，是刑事訴訟法於證據章
    所定，舉如第154條之無罪推定原則、第158條之2至第158條
    之4證據排除法則、第159條第1項之傳聞法則及第164條以下
    之證據調查程序等，即與屬行政秩序罰之交通違規裁罰本質
    不合，應非法院受理有關道路交通聲明異議事件所得準用之
    。再按舉發通知單之製作乃警察或公路監理機關居於統治權
    之地位，告發特定用路人違反道路交通管理處罰條例之具體
    行為所作成之單方行政行為，而受舉發人收受舉發通知單後
    ，除自行依期限履行該舉發通知單所科處之行政義務外，尚
    須遵期到案陳述或聽候裁決，此對受舉發人而言，舉發通知
    單無疑已對其產生一定之作為義務，倘未履行此到場義務者
    ，裁決機關得逕行裁決，進而影響其實體權利（如據此決定
    罰鍰科處之額度等），是舉發通知單自屬行政程序法所明定
    之行政處分（即學理上所謂之「暫時性行政處分」，另臺灣
    高等法院臺南分院94年度交抗字第 103號裁定亦同斯旨可參
    ），然舉發通知單雖屬行政處分，但對受舉發人之權利義務
    尚未生終局之效果，而須迨受舉發人自動履行該舉發通知單
    所科予之行政義務或裁決機關之裁決書作成後，受舉發人之
    權利義務受規制狀態始生終局而確定之法律效果。至該裁決
    書作成後，原舉發通知單對受舉發人所產生之權利義務規制
    作用，既已被裁決書取而代之，則該舉發通知單究係溯及自
    始失效，抑或裁決書作成後失其效力，仍應視裁決書是否維
    持舉發通知單之認事用法而定；亦即，裁決書如與原舉發通
    知單為同一內容之處分者，意謂該舉發通知單之認事用法俱
    屬無誤，依行政程序法第 125條規定，原舉發通知單應自裁
    決書作成之日起失其效力；倘若裁決書認原舉發通知單形式
    上或內容上有瑕疵，惟該瑕疵並非明顯重大，亦非輕微而不
    影響舉發內容者，裁決機關如撤銷該舉發通知單並自為決定
    時，依行政程序法第 118條規定，該舉發通知單應溯及自始
    失其效力。準此，毋論裁決機關是否維持原舉發通知單之舉
    發程式及內容，該舉發通知單至遲應於裁決書作成時即失其
    效力，是在法院受理道路交通聲明異議事件中，原舉發通知
    單本已失其行政處分之效力，遑論該舉發通知單在司法救濟
    程序中受有何行政處分適法性之推定（即行政處分公定力、
    公信原則或公務員為公法上行為具有公信力原則，按此等原
    則均誤將行政作用法與行政救濟法混為一談，導致行政爭訟
    舉證責任在違反法律保留下產生倒置效果，而牴觸憲法位階
    之法治國原則，殊已為現代法治國家所摒棄毋用）或實質證
    據力之適用，惟該舉發通知單雖屬親身執行交通勤務之警員
    或交通監理人員所製作非具職務例行性之書面陳述，而屬傳
    聞證據，然揆諸上揭說明，仍得作為法院審認受處分人有裁
    決書所載交通違規事實之佐證資料。另按行政救濟程序舉證
    責任之分配，現今學說與實務已不採行政處分公定力理論，
    而係承認行政訴訟上當事人之法對等性觀念，認行政救濟程
    序之舉證責任分配，應採民事訴訟程序上之舉證責任分配原
    則，故而87年10月28日修正公布之行政訴訟法第 136條即明
    文準用民事訴訟法第 277條舉證責任分配之規定。申言之，
    行政訴訟之審理既採職權調查主義，並無證據提出責任，故
    所謂之舉證責任即係客觀舉證責任，乃指經法院審理結果，
    事實仍陷於真偽不明時，其有將事實不明轉化為終局法律效
    果及將事實無法證明之不利益分配於當事人間之功能，此既
    係法院在自由心證已無法盡認定事實之功時出現，故而當證
    明度要求愈高，法院之心證愈不易形成，舉證責任愈有其運
    作之空間，又負擔處分因有依法行政之高度要求，原則上應
    由行政機關負舉證責任，除非法律明文規定，否則舉證責任
    不能任意移轉予受處分人負擔，惟為減輕行政機關於特定事
    件舉證上之負擔與困難，法院透過事實上推定、表見證明或
    當事人協力義務等之運用，使處分要件事實不致陷於真偽不
    明，避免舉證責任裁判過度浮濫，此並不違反舉證責任分配
    應抽象預定之法治國原則要求，是道路交通管理處罰條例第
    89條及道路交通事件處理辦法第 3條雖規定聲明異議事件之
    處理「準用」刑事訴訟法，然現今行政訴訟相關法制既已完
    備，且上開法文既明定為「準用」，則就與前揭舉證責任分
    配原則相抵觸部分，自不在準用之列，矧若依刑事訴訟法有
    關證據法則之規定，則行政機關就異議人有違規事實所須負
    之舉證證明度即應更高，而須達到一般人均能確信，且無合
    理懷疑之程度，此與道路交通事件具有行政事件之本質顯難
    謂相契合。另按證人係指在他人之交通違規聲明異議事件中
    ，陳述自己所見所聞具體事實之人，為證據之一種，有其不
    可替代性，證人就其目擊受處分人處分要件事實所為指認之
    供述證據，如綜合其於案發當時所處之環境，已足資認定確
    能對該受處分人觀察明白、認知受處分人行為之內容，該事
    後依憑證人之知覺及記憶所為之供述客觀可信，於供述過程
    中所可能形成之記憶污染、誤導判斷等，均已排除，其供述
    即非不得採為證據。質言之，行政機關對於用路人之行為有
    所處罰，必須先舉證證明行政機關業已踐履相關正當法律程
    序，且受處分人應受處罰之交通違規事實存在，惟行政機關
    對於前開應為舉證證明事項，法院非不得以依法執行交通勤
    務之人員，依據調查人證之法定程序，使其就親歷事實提供
    不可替代之證明方法，倘異議人就行政機關已為相當證明之
    前開事項，猶主張欠缺主觀歸責條件或為其他抗辯，即須就
    其所辯提出反證，事屬當然。復參諸道路交通違規處罰事件
    所需之蒐證狀態多稍縱即逝，且除當場以科學儀器取得證據
    資料外，事後通常難以舉發人以外之其他證據方法還原現場
    真實狀態，而現場舉發之警員係代表國家執行道路交通安全
    與秩序之維護，並就違規行為為告發等公權力之公務員，倘
    逕予否定其證人適格，恐有礙於真實之發現，且悖於道路交
    通安全與秩序維護之目的，況以舉發警員為法院證據調查程
    序之證人，不但得令其承擔具結之義務，異議人尚得對之為
    對質詢問，確保異議人之程序參與機會。準此，舉發現場之
    警員在法院受理道路交通聲明異議事件中，應仍具有證人適
    格。又法院對於舉發警員證詞真實性之評價，即證據證明力
    部分，除如有相當事證可認該執行公權力之公務員所體認察
    知之處分要件事實顯屬錯誤或違背論理法則、經驗法則，或
    該公務員執行職務時有違法失職或濫權等情事，而得認該證
    人所見聞之事實無足為憑，不予採信外，法院本應依調查所
    得，綜合全卷事證，而在論理法則、經驗法則下，為其證言
    證明力之評價。惟按證人之證詞具有特殊性，與物證或文書
    證據之客觀性、不變性不同，而人類對於事物之注意與觀察
    ，本侷於先天能力之限制，未必能如攝影機或照相機般，對
    周遭所發生或親身經歷之事實均能機械式準確無遺地捕捉，
    亦未必能洞悉事實發生過程之每一細節及原始全貌，況常人
    對於過往事物之記憶，隨時日之間隔而漸趨模糊或有失精確
    ，自難期渠能如錄影重播般，將過往事物之原貌完全無遺地
    呈現。此外，因個人教育程度、生活經驗、語言習慣之不同
    ，渠表達意思之能力與方式，亦容易產生差異，故供述證據
    常受陳述人個人觀察與認知事物能力、記憶存取與退化程度
    、言語表達與描述能力、誠實意願、利害關係、用字遣詞嚴
    謹程度、對所詢問題理解力、主觀好惡與情緒作用等不同，
    而有對相同事物歧異供述之情形發生，是此歧異之原因，未
    必絕對係出於虛偽或記憶受外力污染所致（最高法院92年度
    臺上字第4387號、99年度臺上字第6656號判決意旨可參），
    而證據之證明力，依法係委由法官評價，由法官本於生活經
    驗上認為確實之經驗法則及理則上當然之論理法則以形成確
    信之心證。是以，心證之形成，由來於證據資料之綜合推理
    作用，一種證據，不足形成正確之心證時，即應調查其他證
    據。如何從無數之事實證據中，擇其最接近事實之證據，此
    為證據之評價問題。倘將各項證據予以割裂，單獨觀察，分
    別評價，或針對證人之陳述，因枝節上之差異，先後詳簡之
    別，即悉予摒棄，此證據之判斷自欠缺合理性而與事理不侔
    ，即與論理法則有所違背。再證人之陳述有部分前後不符或
    相互間有所歧異時，或因記憶淡忘，或因其他事由所致，究
    竟何者為可採，法院仍得本其自由心證予以斟酌，非謂一有
    不符或矛盾，即應認其全部均為不可採信，尤以其對事實發
    生經過之關鍵事項所為陳述，若果與真實性無礙時，則仍非
    不得予以採信，最高法院74年臺上字第1599號判例暨90年度
    臺上字第6078號、95年度臺上字第1366號判決意旨足資覆按
    。況人之記憶有限，常隨時間之經過而有所遺忘，自不能期
    待證人刻意記憶各項細節，是證人事後所為回憶難免略有模
    糊之處，當不得因指述之細節稍有不同，逕認其證言均不足
    為採，合先敘明。
四、次按駕駛人駕駛車輛或行人在道路上，應遵守道路交通標誌
    、標線、號誌之指示、警告、禁制規定，並服從執行交通勤
    務之警察或依法令執行指揮交通及交通稽查任務人員之指揮
    。前項道路交通標誌、標線、號誌之指示、警告、禁制規定
    、樣式、標示方式、設置基準及設置地點等事項之規則，由
    交通部會同內政部定之；汽車（包括機器腳踏車）駕駛人，
    行經有燈光號誌管制之交岔路口闖紅燈者，處1,800元以上5
    ,400元以下罰鍰；汽車駕駛人有前開規定之情形者，除依該
    條項處罰鍰外，並予記違規點數3點；汽缸排氣量550立方公
    分以上之大型重型機器腳踏車，可行駛之路權除交通部另有
    規定外，應比照小型汽車，道路交通管理處罰條例第 4條、
    第3條第8款、第53條第1項、第63條第1項第3款、第92條第2
    項後段各有明定。再按本條例之罰鍰基準、舉發或輕微違規
    勸導、罰鍰繳納、向處罰機關陳述意見或裁決之處理程序、
    分期繳納之申請條件、分期期數、不依限期繳納之處理、分
    期處理規定及繳納機構等事項之處理細則，由交通部會同內
    政部定之，道路交通管理處罰條例第92條第 4項亦定有明文
    。基此法律保留之授權，而依違反道路交通管理事件統一裁
    罰基準及處理細則第2條第2項所訂定之「違反道路交通管理
    事件統一裁罰基準表」規定，汽車駕駛人，行經有燈光號誌
    管制之交岔路口闖紅燈，小型車駕駛人於期限內繳納或到案
    聽候裁決者，處罰鍰2,700元，並記違規點數3點。又汽缸總
    排氣量 550立方公分以上之大型重型機器腳踏車違反本條例
    規定之處罰，除基準表另有規定外，應比照小型車之裁罰基
    準辦理，上開細則第2條第3項亦有明定。而前揭處理細則第
    44條第 1項前段規定，違反道路交通管理事件行為人，未依
    規定自動繳納罰鍰，或未依規定到案聽候裁決，處罰機關應
    依基準表於通知單送達且逾越應到案期限60日之 3個月內，
    逕行裁決之，且一律依基準表規定之金額處以罰鍰。此屬法
    律授權主管機關就裁罰事宜所訂定之裁量基準，其罰鍰之額
    度並未逾越法律明定得裁罰之上限，且寓有避免各行政機關
    於相同事件恣意為不同裁罰之功能，亦非法所不許，至行為
    人對主管機關之裁罰不服，法院就其聲明異議案件，如認原
    裁決有違法或不當之情事，縱行為人有未依指定到案日期或
    委託他人到案者，仍得為變更處罰之裁判，乃屬當然，此據
    司法院大法官著有釋字第511號解釋闡述甚明。
五、經查：
(一)證人林子皓於本院99年11月11日調查時結證：「（問：你於
    99年4月1日在何單位服務？）海山分局海山派出所」、「（
    問：你於99年4月1日晚上10時左右在何處與何人執行何勤務
    ？）那天晚上在實踐路大概 5號的地方，在執行酒駕勤務，
    跟王敏倫、侯志誠、陳皙謙一起執行勤務」、「（問：是否
    曾見過在庭之異議人？在何時、何地見過？）有，在那天攔
    檢酒駕勤務的時間，在實踐路5號前，路檢點排在那邊」、
    「（問：本件舉發通知單為何人所填製？〈提示並告以要旨
    〉）對，是我本人」、「（問：請詳述本件舉發經過？）那
    天實踐路、館前東路有三個時相的號誌，實踐路轉紅燈以後
    ，館前東路往板橋縣政府方向的雙向道會轉綠燈，另外一個
    方向單行道，也是館前東路，還是紅燈，那天我們是看了實
    踐路由綠燈轉紅燈以後，異議人從館前東路的單行道左轉至
    實踐路的單行道，我們就在實踐路 5號前依法攔停開單舉發
    ，是我攔下來的，並開單舉發」、「（問：卷附海山分局99
    年 9月29日函附之路口照片是否為你所拍攝？〈提示卷頁15
    照片令證人辨認〉）對，是我所拍攝」、「（問：請確認海
    山分局函附之照片A、B圈記點與臺北縣政府交通局函附之時
    相圖相對應位置，並在時相圖上標記A、B記號〈提示卷頁15
    、18命其辨認標記並在卷頁18簽名〉）如第18頁所標註」、
    「（問：為何第15頁上方照片係雙向道，而第18頁時相圖所
    示為單向道？〈提示並告以要旨〉）因為最近路面經過重新
    規劃，實踐路那邊改為雙向道，我拍攝的照片是99年 9月29
    日拍的，在我們舉發本件時，該路段仍為單向道，就如同時
    相圖所示」、「（問：請確認你發現異議人違規紅燈左轉時
    ，你所站立之位置？〈提示卷頁15照片並命其辨認圈記簽名
    〉）如第15頁所標註，當時因為執行酒駕攔檢勤務，我們有
    實施車輛分流，封閉內側車道，所以那時站在路中央」、「
    （問：異議人當時所駕車輛之車種、廠牌、車型、車身顏色
    及外觀為何？有無附載其他人？）當時我只記得是騎大型重
    機紅色的，車上只有他一個人，沒有載其他人，其他都沒有
    印象」、「（問：異議人當時紅燈左轉之車速如何？）車速
    不快，因為我們前面都攔停下來，所以他車速沒有辦法太快
    」、「（問：你如何認定異議人駕車紅燈左轉？）因為館前
    東路雙向道往板橋方向剛變綠燈，異議人就從館前東路單行
    道轉過來了，照理說館前東路兩個方向的車子不可能同時行
    進」、「（問：異議人當時騎車通過該路口時，有無先停等
    之動作？）他應該是實踐路綠燈時，他在那邊應該是有等館
    前東路的紅燈」、「（問：當時該路口之車流量、氣候、天
    色及照明為何？）當時路口車流量不大，氣候良好，晚上天
    色有點暗，路口都有路燈所以看得很清楚」、「（問：如何
    確認你於本件無誤判或事後回憶無記憶缺漏、錯誤等情形？
    ）異議人對向即館前東路雙向道車輛有在行走，異議人同向
    車道之車輛均在停等紅燈，只有異議人騎車左轉實踐路」、
    「（問：你有無發現或聽見異議人遭攔停後，異議人有無說
    什麼或為任何特別、不尋常之動作？）他極力爭辯他沒有闖
    紅燈，沒有其他言語和動作，都是說他沒有闖紅燈」等語明
    確，核與證人王敏倫於本院99年11月11日調查時結證：「（
    問：你於99年4月1日在何單位服務？）在臺北縣政府警察局
    海山分局海山派出所」、「（問：你於99年4月1日晚上10時
    左右在何處與何人執行何勤務？）在板橋市○○路 5號前執
    行取締酒駕的勤務，跟林子皓、侯志誠、還有另一名我忘記
    姓名的同仁，因為一般我們都會有四、五個人」、「（問：
    是否曾見過在庭之異議人？在何時、何地見過？）有，在99
    年4月1日那天晚上有見過，在實踐路 5號前」、「（問：請
    詳述本件舉發經過？）那一天我們取締酒駕時，我們有兩批
    人，一批主要是攔機車，一批是攔汽車，林子皓跟侯志誠是
    攔機車的，我主要是在路中間攔汽車，那天我看到異議人從
    館前東路單行道左轉實踐路單行道，但是現在實踐路已經改
    成雙向道，他轉過來的時候，他後面有一堆車都沒有動，號
    誌我是忘記哪一邊綠燈，但是他後面的一堆車都沒有動，我
    是有看到林子皓把他攔下來，異議人有稍微跟林子皓爭執，
    所以我對他比較有印象，我有過去看一下是什麼情況，我過
    去他也沒有說什麼，就單子開一開，異議人就離開，我就繼
    續我的勤務」、「（問：請確認海山分局函附之照片A、B圈
    記點與臺北縣政府交通局函附之時相圖相對應位置，並在時
    相圖上標記A、B記號〈提示卷頁15、18命其辨認以紅筆標記
    並簽名〉）如第18頁標記處」、「（問：異議人當時所駕車
    輛之車種、廠牌、車型、車身顏色及外觀為何？有無附載其
    他人？）就比普通機車大型一點，我不確定是紅牌還是黃牌
    ，他是一個人騎」、「（問：異議人當時紅燈左轉之車速如
    何？）就一般路口轉彎車速，沒有特別快也沒有特別慢」、
    「（問：你如何認定異議人駕車紅燈左轉？）那時候因為我
    記得他轉過來時，他同向後面的車都沒有動，他對向的路口
    即館前東路雙向道有車子在走，有左轉、有右轉，要等到那
    個路口紅燈之後，他的那個路口才會轉綠燈，而且他們的號
    誌中間還有隔一個實踐路綠燈號誌，所以時間也算隔蠻久的
    」、「（問：異議人當時騎車通過該路口時，有無先停等之
    動作？）我沒有注意看他是哪一臺，可是他轉過來的時候，
    我有看到他」、「（問：當時該路口之車流量、氣候、天色
    及照明為何？）那邊路燈還算蠻亮的，天候、車流量都算正
    常，沒有下雨」等語相互勾稽，二人所述尚屬相合，並無齟
    齬矛盾之處，縱經異議人質之：「那天你有當場看到我是直
    接從館前東路轉到實踐路上嗎？」等語，證人王敏倫猶堅稱
    ：「有，我有看到你轉過來」等語明確，且異議人亦自承：
    「（問：你在99年4月1日晚上10時左右，是否有騎乘 ES-61
    號大型重型機車由館前東路單行道左轉實踐路單行道？）有
    」、「（問：你同向的車輛狀態如何？）我沒有注意，因為
    我是第一輛車，所以沒有注意到旁邊車輛的動態」等語屬實
    ，並有臺北縣政府警察局海山分局99年 9月29日北縣警海交
    裁字第0990041421號函附之舉發違規路口全景彩色照片 2張
    、臺北縣政府交通局99年10月 1日北交工字第0990887984號
    函文及所附號誌時制計劃、臺北縣政府警察局北縣警交大字
    第 C00000000號舉發通知單、公路監理電子閘門車號查詢重
    型機車車籍列印資料等件在卷可資佐憑，足見前揭執勤警員
    係於天候良好，夜間但路燈光線充足，視線良好，車流量正
    常，異議人所騎乘之大型重型機車前方並無其他障礙或遮蔽
    物，而在路口號誌運作正常，且無其他物體遮蔽號誌下，以
    充分之時間，距案發路口號誌不遠而可輕易目觀之距離，用
    定點目視觀察之執勤方式，瞭解該路口之號誌燈號運作與時
    相交替變換情形，並確實掌握異議人之行車動線，察知異議
    人所騎乘之大型重型機車，在其行向路口之紅燈號誌未變換
    為綠燈前，即逕行超越路口停止線，而有闖越該紅燈號誌左
    轉行車之違規情事，復以視線緊盯方式，在異議人前方立即
    攔停，並予當場舉發，是證人林子皓、王敏倫既均親眼目睹
    異議人騎車行經該路口闖越紅燈號誌左轉，並對事發經過到
    庭證述翔實，渠等對異議人闖紅燈之違規行為確有明確之目
    擊與印象，本件因視覺錯誤致生誤判之可能性亟屬低微，益
    徵上開證人於舉發當時確已目睹、體驗異議人駕車行經該路
    口確有闖紅燈左轉之行為，渠等所認知之事實並未有何違誤
    之處，所述亦與常情事理均未相悖，當非基於猜測或誤認而
    舉發異議人之闖紅燈行為。況本件攔停舉發警員當時係在上
    開路口附近執行酒駕攔檢勤務，而非執行闖紅燈稽查勤務，
    異議人苟非有闖紅燈之違規情事，衡情警員豈有可能無故恣
    意攔停舉發異議人，徒惹不必要之事端，亦徵本件舉發警員
    執法之嚴明，並無公權力濫用之情。復衡諸證人林子皓、王
    敏倫身為依法執行職務之警員，渠等執行公務時，本即受有
    行政責任之監督與考核，嗣以證人身分到庭具結作證，尤係
    以刑事責任擔保渠等證言之真實性，衡情當無為公務績效或
    其他原因而構詞誣賴異議人或以虛構之違規事實陷害之，因
    而自受行政懲處，甚至偽證罪責之理，且異議人亦未曾主張
    或陳明警員林子皓、王敏倫等人與其有何糾葛怨隙，另遍查
    卷內資料，猶無任何積極證據堪以證明該等證人之前開陳述
    係屬虛偽不實，亦無何足以令人懷疑該等證人之證述為不可
    採之品性證據等事證存在，是前揭證人固為本件執勤、發覺
    、攔停及掣單告發異議人交通違規事實之警員，然揆諸上開
    說明，渠等在本院受理本件道路交通聲明異議事件中，仍具
    有證人適格，且渠等就親身經歷體認之事實為陳述，皆明確
    證稱異議人騎乘前揭大型重型機車，於案發時、地確有闖紅
    燈左轉之交通違規情事至明，渠等所述內容尚無不合情理或
    違背經驗法則之處，且依當時之天候、視線、路況與號誌時
    制設計等客觀狀況，亦無任何錯看或因視差誤判之虞，所述
    咸可採信，皆得採為本院判斷參酌之憑據，足認異議人於99
    年4月1日晚間10時許，騎乘牌照號碼ES-61號、排氣量逾550
    立方公分之大型重型機車，行經臺北縣板橋市○○○路之單
    行道上往實踐路單行道處，因駕車行經有燈光號誌管制之交
    岔路口闖紅燈左轉之違規行為，旋經警發覺而當場攔停掣單
    舉發等事實，咸屬信而有徵。
(二)異議人雖要求本件警員應提出錄影等資料佐證其違規云云，
    然考諸交通違規事件之行為態樣差異甚大，復多為瞬間即逝
    之行為，若強制要求交通違規之舉發應全面利用科學儀器，
    以取得證據資料為憑，則非但所費不貲，亦有執行層面實際
    上之困難，衡諸成本效益，尚屬過苛之要求，況且道路交通
    管理處罰條例就交通違規當場舉發者，並未採取法定證據主
    義，法院自不得在法無明文下，另設此等證據方法之限制，
    是若現場舉發警員係親眼見聞違規之經過，並經以證人身分
    具結後在法院為證述，仍不失為認定交通違規事實有無之證
    據方法，此已敘述如前。從而，本件異議人究有無闖紅燈之
    交通違規行為，自應審酌個案具體情狀，依證據法則之調查
    方法進行必要之調查。又按警員舉發交通違規，係依道路交
    通管理處罰條例授權所為之職權行使，而汽車駕駛人違規闖
    紅燈之行為取締，揆其行為本質，多係發生於瞬間，通常委
    由當場執行取締違規公務員之認識及判斷，且必須為立即之
    取締作為，此乃達成維持交通秩序目的所必要，再依道路交
    通管理處罰條例之規定，此種立即性之當場舉發違規，以警
    員親歷無誤之認知與判斷為已足，並無須另有其他積極佐證
    ，如其他目擊證人或必須拍攝照片、攝錄影像等，始構成處
    分要件之規定，此乃因執行交通職務之公務員，係具有一定
    之考選資格與專業訓練，且其執法對象係不特定之用路人，
    故其立場多具有客觀、公正與公平之特質，除有其他具體事
    證之例外情形外，尚難逕認其有故意誣陷或立場偏頗之虞。
    本件原處分機關及舉發警員雖未能提出異議人前揭騎車違規
    闖紅燈之採證照片或攝錄影等影像畫面過院供參，惟異議人
    確有於前述之時、地，騎乘上開大型重型機車違規闖越紅燈
    左轉，旋經警當場攔停等事實至屬明確，是揆諸前開說明，
    異議人此部分所辯當屬誤會，且其不反思己騎乘機車恣意闖
    越紅燈，將肇致自身及他人生命、身體及財產安全可能受害
    之高度危險，猶執似是而非之語強詞置辯，容非健全法治社
    會所應有之正確觀念與態度，特此指明。另異議人請求調閱
    路口監視錄影器乙節，經本院函查結果，因該路口監視器錄
    影資料之存檔時間約為 1週，嗣即為後續之資料所覆蓋，故
    無法取得本件案發時之路口監視器錄影資料乙情，有臺北縣
    政府警察局海山分局99年11月26日北縣警海交裁字09900522
    14號函文附卷可據，是此項證據資料客觀上即屬不能調查，
    併予敘明。
(三)異議人再以其奉公守法，騎乘大型重型機車從未惡性或不良
    駕駛等情詞置辯，然查行為人於本件違規前之行車紀錄如何
    、平日是否恪遵法令規定等，核與其駕車是否闖越紅燈並無
    絕對必然之關係，異議人徒以自身感觸及主觀意見，主張其
    未闖越紅燈，仍不足動搖前揭證人結證之憑信性，又未能適
    時提出足以推翻原處分之具體客觀事證為據，是其所辯，非
    有理由。況其嗣又改稱：其當時係綠燈左轉，可是其那時手
    機響，所以停在實踐路邊講電話，講完電話看到實踐路那邊
    後面沒有車過來，其就繼續騎，其猜想可能係其在騎時，從
    公園那邊騎到路中間，可是館前東路其那個方向要左轉過來
    已紅燈，所以警員開紅燈左轉云云，然證人林子皓已到庭明
    確結證：「（問：你發現異議人左轉時，是看到整個左轉經
    過，抑或是發現異議人從實踐路口騎來而認定其闖紅燈？）
    我沒有看到他在路邊講電話的情況，他確實是從最靠內側那
    邊轉出來，很清楚，我看到的情形是異議人騎車行經館前東
    路單向道，並左轉至實踐路直行前來，我看到的是一連貫的
    動作」等語，證人王敏倫亦結稱：「（問：你所看到的情形
    為何？）一樣，我沒有看到異議人在路邊講電話的情形，我
    看到的也是一連貫的動作」等語在卷，可見異議人之所辯，
    顯屬不實，自非可採。復按違反行政法上義務之行為非出於
    故意或過失者，不予處罰，行政罰法第 7條雖有明定，但應
    受行政罰之行為，僅須違反禁止規定或作為義務，而不以發
    生損害或危險為其要件者，推定為有過失，於行為人不能舉
    證證明自己無過失時，即應受處罰，此亦有司法院大法官釋
    字第 275號解釋意旨可資參照，又駕駛人駕駛車輛在道路上
    ，應遵守道路交通標誌、標線、號誌之指示、警告、禁制規
    定，此非但道路交通管理處罰條例第4條第1項定有明文，亦
    為一般用路人所已週知者，且異議人既已考領駕駛執照，並
    親自參與交通運作，本應知悉且有遵守上開規定之義務，是
    其有違反道路交通管理處罰條例第53條第 1項規定之闖紅燈
    行為，彰明較著，縱令異議人一時疏忽未察，甚或誤判號誌
    而為之，揆諸上開說明，猶不得因此免除其應受行政處罰之
    責。是以，異議人前揭所辯，無非係飾卸推責之詞，洵不足
    為憑採。
(四)舉發通知單本係舉發機關用以通知被舉發人交通違規之事實
    ，若警員當場填單舉發後，立即將通知聯交付被舉發人收受
    或已告知被舉發人其違規事實，自生通知之效力。是以，異
    議人於收受本件舉發通知單後，已於應到案日期前即99年 4
    月13日向原處分機關陳述意見，此有前揭舉發通知單、原處
    分機關違規案件陳述書等件存卷可考，足徵該舉發通知單已
    生合法送達之效力，且異議人係遵期於應到案日期內到案聽
    候裁決乙節，同堪認定，而依上開違反道路交通管理事件統
    一裁罰基準表規定，汽車駕駛人行經有燈光號誌管制之交岔
    路口闖紅燈，小型車駕駛人於期限內到案聽候裁決者，處罰
    鍰2,700元。從而，原處分機關依道路交通管理處罰條例第5
    3條第1項規定，從重裁處異議人罰鍰4,000 元，既未見其具
    體述明異議人有何顯應從重裁處之違規事實、違反情節或其
    他事由，亦未說明其不依上開違反道路交通管理事件統一裁
    罰基準表規定裁決之理由，顯見原處分機關之裁決有裁量濫
    用之瑕疵，參諸行政訴訟法第4條第2項規定，原處分於法即
    難謂合。
六、綜上所述，異議人確有於前揭時、地，騎乘大型重型機車行
    經有燈光號誌管制之交岔路口闖紅燈之違規行為，惟異議人
    既已依舉發通知單所載之應到案日期前到案陳述意見，並無
    有故意不依限到案之情形。從而，原處分機關逕依道路交通
    管理處罰條例第53條第1項之規定，從重裁處異議人4,000元
    之罰鍰，尚難認為允洽。異議人既未能提出對其有利之相關
    證據供本院調查，猶執前詞指摘原處分不當，求予撤銷，固
    無理由，惟原處分既有不當，自應由本院將原處分撤銷，並
    以異議人有違反道路交通管理處罰條例第53條第 1項規定之
    行為，依該條項及違反道路交通管理事件統一裁罰基準表之
    規定，裁處罰鍰2,700 元，併依同條例第63條第1項第3款予
    以記違規點數3點，而改諭知如主文第2項所示，以資適法。
七、據上論斷，應依道路交通管理處罰條例第87條第 2項、第89
    條，道路交通事件處理辦法第19條前段，裁定如主文。
中    華    民    國   100    年    3     月    31    日
                  刑事第十七庭  法  官  劉正偉
上列正本證明與原本無異。
如不服本裁定，應於裁定送達後五日內敘明抗告理由，向本院提
出抗告狀。
                                書記官  楊雅芳
中    華    民    國   100    年    4     月    6     日